【裁判字號】    98,重訴,64
【裁判日期】    991207
【裁判案由】    請求侵權行為損害賠償
【裁判全文】
臺灣屏東地方法院民事判決              98年度重訴字第64號
原      告  余金定伍于承受訴.
            余木盛伍于承受訴.
            余素梧伍于承受訴.
            余維容伍于承受訴.
            余素蘭伍于承受訴.
共      同
訴訟代理人  陳建欽律師
            黃郁婷律師
被      告  洪誠懋
上列當事人間請求侵權行為損害賠償事件，原告於刑事訴訟程序
（98年度交易字第106 號）提起附帶民事訴訟（98年交附民字第
107 號），並經刑事庭裁定移送前來，本院於民國99年11月18日
言詞辯論終結，判決如下：
    主  文
被告應給付原告新臺幣陸拾伍萬玖仟伍佰元，及自民國九十八年
十月七日起至清償日止按週年利率百分之五計算之利息。
原告其餘之訴駁回。
訴訟費用由被告負擔十分之一，餘由原告負擔。
本判決原告勝訴部分於原告以新臺幣貳拾貳萬元，為被告供擔保
後，得假執行。
原告其餘假執行之聲請駁回。
    事實及理由
壹、程序方面：
一、按當事人喪失訴訟能力或法定代理人死亡或其代理權消滅者
    ，訴訟程序在有法定代理人或取得訴訟能力之本人承受其訴
    訟以前當然停止；第168 條至第172 條及前項所定之承受訴
    訟人，於得為承受時，應即為承受之聲明；當事人不聲明承
    受訴訟時，法院亦得依職權，以裁定命其續行訴訟，民事訴
    訟法第170 條、第175 條第1 項及第178 條分別定有明文。
    查，伍于於起訴後之民國99年3 月3 日死亡（見本院卷第40
    頁），其繼承人除原告外，其他繼承人余素美、余素惠均已
    拋棄繼承，而原告已於99年6 月30日具狀聲明承受訴訟等情
    ，有戶籍謄本、繼承系統表、聲明承受書狀在卷可稽（見本
    院卷第39至47頁、第50頁），合先敘明。
二、訴狀送達後，原告不得將原訴變更或追加他訴。但擴張或減
    縮應受判決事項之聲明者，不在此限，民事訴訟法第255 條
    第1 項第3 款定有明文。本件原告之刑事附帶民事起訴狀所
    為之聲明，係請求被告給付原告新臺幣（下同）6,578,623
    元，及自起訴狀繕本送達之翌日起至清償日止，按週年利率
    5%計算之利息（見交附民卷第1 頁），嗣於本院審理中先係
    更正聲明金額為6,426,564 元（見本院卷第18頁），嗣復以
    書狀以及言詞減縮請求為被告應給付原告5,319,425 元，及
    自98年10月7 日起至清償日止，按週年利率5%計算之利息（
    見本院卷第107 頁、第110 頁），此為聲明之減縮，依上開
    說明，並無不合。
貳、實體事項
一、原告起訴主張：
(一)、被告明知服用酒類，將不能安全駕駛動力交通工具，竟於98
    年5 月10日下午2 時許起至同日晚上7 時許止，在屏東縣佳
    冬鄉某釣蝦場飲用啤酒5 瓶後，於同日晚上7 時30分許駕駛
    車號226-CES 重型機車，由南往北方向行駛，行至屏東縣林
    邊鄉○○村○○路17號前處時，適有被害人伍于行走於屏東
    縣林邊鄉○○村○○路17號自宅前，被告未注意車前狀況撞
    擊被害人倒地，致被害人受有頭部外傷併腦挫傷出血、急性
    水腦症、肺炎而呈植物人等傷害，業經臺灣屏東地方法院以
    98年度交易字第106 號刑事判決判處有罪確定。
(二)、系爭事故發生時，天氣晴、夜間路面乾燥無缺陷又無障礙且
    視距良好，且依被告之智識、能力，應無不能注意上開之情
    事，竟疏未注意上情，以致肇事，被告就系爭事故之發生顯
    有過失，又本件因被告上開重傷害行為，致被害人受有頭部
    外傷併腦挫傷出血、急性水腦症、肺炎而成植物人之狀態，
    被害人已達受有重大難治之重傷害程度，而被害人確因被告
    之傷害行為，致受上開重傷害之結果，其間自有相當因果關
    係。是被告自應依民法第184 條第1 項前段、第193 條第1
    項、第195 條第1 項前段負損害賠償責任。被害人伍于因被
    告上開行為，受有下列損害，故得請求之損害賠償項目、金
    額，分述如下：
  1.醫療費用部分：被害人伍于因受前開傷害，前往醫院就診共
    計支出醫療費用35,115元（健保給付部分已扣除）。
  2.醫療用品費用部分：被害人伍于因受前開傷害，共計支出28
    ,310元之醫療用品費用。
  3.看護費用部分：被害人伍于自98年5 月10日至同年6 月15日
    止，共計住院35日，每日以2,000 元計算，合計70,000元。
    另被害人伍于已於99年3 月3 日死亡，爰請求自98年6 月15
    日起至99年3 月3 日止之療養院所看護費，共看護9 月，每
    月以20,000元計算，合計180,000 元。故共計支出之看護費
    用為250,000 元。
  4.交通費：被害人伍于因受前開傷害，所支出之救護車費共計
    6,000 元。
  5.精神慰撫金：被告違法酒後駕車，致被害人因系爭事故受有
    前開重傷害，被害人於傷後既已呈植物人狀態，終生需賴人
    照護，其精神上遭受重大痛苦乃屬必然，且此應不因其為植
    物人而有異，是其精神上自應受有莫大痛苦，受有非財產上
    之損害5,000,000 元。
  6.是本件合計請求金額總計為5,319,425 元（35,115+28,310+
    250,000+6,000+5,000,000＝5,319,425）。
(三)、又被害人伍于業於99年3 月3 日死亡，原告為伍于之繼承人
    ，爰本於繼承之法律關係提起本訴，並聲明：(1)、被告應給
    付原告5,319,425 元，及自刑事附帶民事訴訟狀繕本送達被
    告之翌日即98年10月7 日起至清償日止，按週年利率5%計算
    之利息。(2)、願供擔保，請准宣告假執行。
二、被告則以：現在沒有工作，負擔不起這個金額，刑事案件沒
    有上訴，罰金也繳清了，被害人伍于也與有過失等語置辯。
    並聲明：原告之訴駁回。
三、兩造對於下列事項並不爭執，並有診斷證明書、住院繳費通
    知單、住院收據、門診醫療費用收據、估價單、收據、統一
    發票、稅務電子閘門財產所得調件明細表、皇安醫療社團法
    人小康醫院99年6 月1 日康新字第990022號函、富邦產物保
    險股份有限公司99年9 月9 日富保業字第0991000187號函暨
    所附理算簽結作業等件附卷可證（見交附民卷第5 頁、第9
    至第16頁、本院卷第12頁、第14頁、第16頁、第37頁、第61
    至第69頁、第101 至第103 頁），並經本院依職權調閱本院
    刑事庭98年度交易字第106 號全卷互核無訛，堪信為真實：
(一)、被告於98年5 月10日下午2 時許起至同日晚上7 時許止，在
    屏東縣佳冬鄉石光見某釣蝦場飲用啤酒5 瓶後，已達酒醉不
    能安全駕駛之程度，且明知酒後不得駕駛動力交通工具，仍
    於飲畢後駕駛車牌號碼226-CES 號重機車離開，嗣於同日晚
    上7 時30分許，駕駛前揭重機車由南往北方向行駛，行至屏
    東縣林邊鄉○○村○○路17號前處時，原應注意車輛行駛時
    ，駕駛人應注意車前狀況，並隨時採取必要之安全措施，而
    依當時天氣晴、夜間路面乾燥無缺陷又無障礙物等情形，客
    觀上並無不能注意之情事，竟疏未注意，適有被害人伍于自
    對向穿越車道行經該處，被告因未注意車前狀況撞上被害人
    伍于，致被害人伍于倒地而受有頭部外傷併腦挫傷出血及顱
    內出血、急性水腦症、肺炎等傷害，於98年6 月15日出院呈
    植物人狀態，於99年3 月3 日死亡。
(二)、被告因上開犯罪行為，經本院刑事庭以98年度交易字第106
    號刑事判決判處有期徒刑5 月，並與飲用酒類不能安全駕駛
    動力交通工具罪，定應執行刑為有期徒刑6 月，並得易科罰
    金確定。
(三)、原告之被繼承人伍于確因上開受傷事件支出35,115元醫療費
    用及28,310元醫療用品費用，以及6,000 元救護車交通費用
    ，且均屬必要費用。
(四)、被害人伍于因上開車禍受傷事件，呈植物人狀態，不能自理
    生活，確需他人全日看護，自98年5 月10日起至98年6 月15
    日止之住院期間，以每日2,000 元計算，共計支出70,000元
    看護費用，自98年6 月15日起至99年3 月3 日被害人伍于死
    亡之日止之療養院所期間，以每月20,000元計算，共計需支
    出180, 000元看護費用。
(五)、原告之被繼承人因系爭車禍傷害事件，領取強制體傷險共68
    270元，原告並同意自請求金額內扣除之。
(六)、被告國中畢業，曾做鋼構施工，月收入平均約30,000元上下
    ，但98年以降沒有工作，97年間無申報任何財產所得；原告
    之被繼承人伍于不識字，在兒子碾米廠打零工，未拿薪水，
    97 年 間無申報任何所得，名下有房屋一筆，財產總額為
    459, 300元。
四、本院依民事訴訟法第271 條之1 準用第270 條之1 規定整理
    並協議兩造簡化爭點結果如下（見本院卷第110 頁背面至第
    111 頁）：(1)、被告是否需負侵權行為損害賠償責任？(2)、
    若被告需負損害賠償責任，則應賠償原告之被繼承人多少金
    額？被害人伍于是否亦需負與有過失責任？茲分敘如下：
(一)、被告應否負侵權行為損害賠償責任？
  1.查，本件原告主張被告於98年5 月10日下午2 時許起至同日
    晚上7 時許止，在屏東縣佳冬鄉石光見某釣蝦場飲用啤酒5
    瓶後，已達酒醉不能安全駕駛之程度，且明知酒後不得駕駛
    動力交通工具，仍於飲畢後駕駛車牌號碼226-CES 號重機車
    離開，嗣於同日晚上7 時30分許，駕駛前揭重機車由南往北
    方向行駛，行至屏東縣林邊鄉○○村○○路17號前處時，撞
    及違反道路交通安全規則，自其左側穿越屏東縣林邊鄉○○
    路之被害人伍于，致伍于因而倒地，受有頭部外傷併腦挫傷
    出血及顱內出血、急性水腦症、肺炎等傷害，警員對現場之
    被告施以呼氣酒精濃度測試，測得其呼氣酒精濃度為每公升
    0.56毫升等事實，為被告於言詞辯論時所不爭執，依民事訴
    訟法第280 條第1 項之規定，視同自認；此外，復有職務報
    告、道路交通事故現場圖、道路交通事故調查報告表(一)、(二)
    、現場照片、診斷證明書、屏東縣警察局道路交通事故當事
    人酒精測定紀錄表、刑法第185 條之3 案件測試觀察紀錄表
    、屏東縣警察局指揮中心受理110 報案紀錄單、舉發違反道
    路交通管理事件通知單等附卷足稽（見東警分偵字第098000
    9255號卷第16至第30頁），業經本院依職權調取上開卷宗核
    閱屬實，原告主張之前揭事實，自堪信為真正。
  2.次查，被害人伍于於前揭時日，乃以步行之方式穿越上開道
    路，為兩造所不爭執，可知被害人伍于於前揭時地，穿越上
    開道路之速度非快；又當時天候晴，道路係柏油路面，乾燥
    無缺陷，亦無任何障礙物，視距良好，此有道路交通事故調
    查報告表附卷足稽（見東警分偵字第0980009255號卷第16頁
    ），業經本院依職權調取上開卷宗核閱無訛，並無不能注意
    之情事，被告於前揭時日，騎乘前開機車，行經前揭處所時
    ，如能確實注意車前狀況，並隨時採取必要之安全措施，自
    可及早發現被害人伍于穿越道路，及時煞車或閃避，避免前
    開車禍事故之發生，此參之被告於警詢中陳稱有一名行人由
    我左側往右側走過來，我看到人時我煞車快停時行人就倒地
    等語（見東警分偵字第0980009255號卷第8 頁），亦可明瞭
    ，足見原告於前揭時日騎乘前開機車，行經前揭處所時，應
    有疏未注意車前狀況，並隨時採取必要之安全措施等情甚明
    ，且同經被告於本院刑事庭審理98年度交易字第106 號公共
    危險等案件中自陳無誤（見本院98年度交易字第106 號卷第
    11 頁 背面、第22頁）。
  3.按汽車行駛時，駕駛人應注意車前狀況，並隨時採取必要之
    安全措施，道路交通安全規則第94條第3 項定有明文。查本
    件被告於前揭時日，騎乘前揭機車，行經上開處所，自應遵
    守上開道路交通安全規則之規定；而依當時天候晴，道路係
    柏油路面，乾燥無缺陷，亦無任何障礙物，視距良好，並無
    不能注意之情事，有如前述，竟疏於注意上情，以致撞及步
    行穿越道路之被害人伍于，使伍于因而倒地，受有上開傷害
    ，被告對於伍于所受之傷害，顯有過失，且伍于因此受傷，
    其過失行為與伍于受傷之結果間具有相當因果關係甚明。
  4.另被告因前揭行為涉犯之過失致重傷害案件，經本院刑事庭
    以98年度交易字第106 號刑事案件審理結果，認被告涉犯過
    失傷害人致重傷罪，判處有期徒刑5 月，如易科罰金，以1,
    000 元折算1 日，業經本院依職權調取上開卷宗核閱屬實，
    亦認被告對於伍于所受前開傷害，確有過失，而同此認定。
  5.再按，因故意或過失，不法侵害他人權利者，負損害賠償責
    任；不法侵害他人之身體或健康者，對於被害人因此喪失或
    減少勞動能力或增加生活上需要時，應負損害賠償責任；不
    法侵害他人之身體、健康、名譽、自由、信用、隱私、貞操
    ，或不法侵害其他人格法益而情節重大者，被害人雖非財產
    上之損害，亦得請求賠償相當之金額；前項請求權，不得讓
    與或繼承。但以金額賠償之請求權已依契約承諾，或已起訴
    者，不在此限，民法第184 條第1 項前段、第193 條第1 項
    、第195 條第1 項、第2 項分別定有明文。次按，繼承人自
    繼承開始時，除本法另有規定外，承受被繼承人財產上之一
    切權利、義務。但權利、義務專屬於被繼承人本身者，不在
    此限，民法第1148條第1 項亦有明文。查，被告因過失重傷
    害被害人伍于之身體，已如前述，揆之前揭規定，對於伍于
    所受醫療費用損害、增加生活上需要之損害－看護費用支出
    之損害、交通費用支出之損害、購買醫療用品費用之損害及
    非財產上之損害，自應負損害賠償責任。次查，原告為伍于
    之繼承人；而伍于對於被告之財產上之損害賠償債權，並非
    專屬於伍于本身之財產上權利，伍于對於被告之非財產上之
    損害賠償債權，則已起訴，得以繼承，揆之前揭規定，原告
    自應自伍于於99年3 月3 日死亡而繼承開始時，承受原屬於
    伍于之前開債權。準此，原告本於繼承之法律關係及民法第
    184 條第1 項前段之規定，請求被告賠償伍于所受之醫療費
    用損害、增加生活上需要之損害－看護費用支出之損害、交
    通費用支出之損害、購買醫療用品費用之損害及非財產上之
    損害，洵屬有據。
(二)、原告所得請求賠償之項目及金額為何？
  1.茲就原告所得請求損害賠償之項目及金額，應否准許，析述
    如下：
  醫療費用之損害：本件原告主張伍于因受前開傷害，前往高
    雄長庚紀念醫院、皇安醫療社團法人小康醫院治療，共計自
    費支出醫療費用35,115元之事實，業據其提出住院繳費通知
    單、住院收據、門診醫療費用收據等為證（見交附民卷第9
    、10頁）；並為被告於言詞辯論時所不爭執，依民事訴訟法
    第280 條第1 項之規定，視同自認，堪信為真；又依被害人
    伍于當時受傷之程度，前開醫療費用之支出，核屬必要，伍
    于請求被告賠償醫療費用之損害35,115元，應屬正當。
  增加生活上需要之損害─看護費用支出之損害：被害人伍于
    於95年5 月10日因急性腦出血住院治療，診斷為頭部外傷合
    併雙側大腦出血及小腦出血，該病患腦部受損嚴重，雖已進
    行手術治療，病況仍然不佳，呈現植物人狀態，經評估其病
    症復原治癒之可能性低，有長庚醫療財團法人高雄長庚紀念
    醫院98年8 月21日（98）長庚院高字第871620號函附卷可稽
    （見98年度偵字第4550號卷第11頁），堪認被害人伍于自前
    開車禍事故發生以後，終身需人全日看護照顧生活，又被害
    人伍于自98年5 月10日至98年6 月15日住院期間請人全日看
    護，一日看護費用為2,000 元，而自98年6 月15日起請人全
    日看護費用則為一月20,000元一情，並有收據附卷可證（見
    交附民卷第14、15頁），且為被告於言詞辯論時所不爭執，
    依民事訴訟法第280 條第1 項之規定，視同自認。準此，原
    告主張因伍于受前開傷害，自98年5 月10日起至99年3 月3
    日死亡之日止，需要僱請看護全日照顧，應堪採信，且總共
    所需支付之看護費用為250,000 元應屬正當（計算式：35日
    ×2,000 元+9月×20,000元）。
  增加生活上需要之損害－交通費用支出之損害、購買醫療用
    品費用之損害：原告主張伍于因前開傷害，支出醫療用品費
    用28,310元之事實，業據其提出收據、統一發票、估價單為
    證（見交附民卷第11頁至第13頁），堪認屬實；又依伍于當
    時受傷之程度，前開醫療用品費用之支出，核屬必要。其次
    原告主張伍于因前開傷害，前後多次送院支出救護車車資3
    趟共計6,000 元之事實，業據提出免用統一發票收據、估價
    單為證（見交附民卷第16頁），堪認屬實。並為被告於言詞
    辯論時所不爭執，依民事訴訟法第280 條第1 項之規定，視
    同自認。是原告請求被告賠償醫療用品費用之損害28,310元
    ，交通費用之損害6,000 元，應屬正當。
  非財產上之損害賠償：查，被害人伍于因被告前開行為受有
    頭部外傷併腦挫傷出血及顱內出血、急性水腦症、肺炎等傷
    害，至高雄長庚紀念醫院函覆檢察官時，被害人伍于腦部受
    損嚴重，雖已進行手術治療，病況仍然不佳，呈現植物人狀
    態，經評估其病症復原治癒之可能性低，完全無法自理生活
    ，已如前述，其身體及精神受有相當之痛苦，乃屬必然。又
    查，被害人伍于不識字，在兒子碾米廠打零工，未拿薪水，
    97年間無申報任何所得，名下有房屋一筆，財產總額為459,
    300 元，而被告則為國中畢業，曾做鋼構施工，月收入平均
    約30,000元上下，但98年以降沒有工作，97年間無申報任何
    財產所得，為兩造所不爭執，並有稅務電子閘門財產所得調
    件明細表在卷可按（見本院卷第12、14、102 、103 頁）。
    本院審酌兩造之學歷、經濟能力、被害人伍于所受傷害之輕
    重等情，認原告請求被告賠償非財產損害5,000,000 元，尚
    屬過高，應以1,500,000 元為相當。
  2.次按，損害之發生或擴大，被害人與有過失者，法院得減輕
    賠償金額或免除之，民法第217 條第1 項定有明文。又按，
    行人穿越道路，設有行人穿越道、人行天橋或人行地下道者
    ，必須經由行人穿越道、人行天橋或人行地下道穿越，不得
    在其100 公尺範圍內穿越道路。在禁止穿越、劃有分向限制
    線、設有劃分島或護欄之路段或三快車道以上之單行道，不
    得穿越道路。此參之道路交通安全規則第134 條第1 款、第
    3 款之規定自明。經查：
  本件車禍事故發生之地點，距離其90公尺處之慈德五村路口
    設有行人穿越道，有屏東縣政府警察局東港分局99年3 月24
    日東警分交字第0990004131號函暨所附職務報告在卷可按（
    見本院卷第26至第27頁），可見被害人伍于於前揭時日，乃
    在100 公尺範圍內設有行人穿越道之處穿越道路。又被害人
    伍于於上揭時日在前揭處所，穿越屏東縣林邊鄉○○路時，
    本應注意遵守上開道路交通安全規則，不得於前揭處所穿越
    道路，而依當時天候晴，道路係柏油路面，乾燥無缺陷，亦
    無任何障礙物，視距良好，並無不能注意之情事，已如前述
    ，竟疏於注意貿然由前揭處所穿越，以致發生本件車禍事故
    ，伍于對於本件車禍事故之發生，與有過失，且其過失行為
    與其所受之傷害結果，具有相當因果關係甚明。
  本院斟酌被害人伍于與被告之過失情節與程度，認被告應負
    40% 之過失責任，被害人伍于則應負60% 之過失比例，爰依
    法減輕被告應負擔之損害賠償金額60% ，則原告得請求被告
    賠償之金額應為727,770元【計算式：（35,115＋28,310＋
    250,000 +6,000＋1,500,000 ）×40% ＝727,770 ）。
  3.按保險人依本法規定所為之保險給付，視為被保險人損害賠
    償之一部分；被保險人受賠償請求時，得扣除之，強制汽車
    責任保險法第32條定有明文。依前所述，原告得向被告請求
    賠償之金額共727,770 元，惟本件汽車交通事故發生後，被
    害人伍于已領取強制汽車責任保險之體傷保險金68,270元，
    有富邦產物保險股份有限公司99年9 月9 日函富保業字第09
    91000187號函暨所附理算簽結作業在卷可憑（見本院卷第62
    至第69頁），則原告所得請求被告賠償之金額即應減為659,
    500元（727,770 －68,270＝659,500 ）。
  4.末按，給付無確定期限者，債務人於債權人得請求給付時，
    經其催告而未為給付，自受催告時起，負遲延責任。其經債
    權人起訴而送達訴狀，或依督促程序送達支付命令，或為其
    他相類之行為者，與催告有同一之效力。遲延之債務，以支
    付金錢為標的者，債權人得請求依法定利率計算之遲延利息
    ；應付利息之債務，其利率未經約定，亦無法律可據者，週
    年利率為5%，民法第229 條第2 項、第233 條第1 項前段及
    第203 條分別定有明文。查，本件被告應為之前揭損害賠償
    給付，並無確定期限，且原告復未能舉證證明於起訴前曾向
    被告請求，惟被告既經原告提起刑事附帶民事訴訟送達刑事
    附帶民事訴訟起訴狀繕本，依民法第229 條第2 項之規定，
    自應自刑事附帶民事訴訟起訴狀繕本送達之翌日起，負遲延
    責任。從而，原告請求被告給付自刑事附帶民事訴訟狀繕本
    送達被告之翌日，即98年10月7 日起至清償日止，按週年利
    率5%計算之利息，亦屬正當。
五、綜上所述，本件原告本於繼承之法律關係及民法第184 條第
    1 項前段規定，請求被告給付659,500 元，及自98年10月7
    日起至清償日止，按週年利率5%計算之利息，為有理由，應
    予准許。逾此部分之請求，為無理由，應予駁回。
六、原告陳明願供擔保，聲請宣告假執行，經核原告勝訴部分，
    合於法律規定，爰酌定相當之擔保金額宣告之，原告其餘假
    執行之聲請，因訴之駁回而失所附麗，併予駁回。
七、至於兩造其餘之主張及陳述，核均與本院所形成之心證無涉
    ，無庸逐一論述，併此敘明。
據上論斷，本件原告之訴一部為有理由，一部為無理由，依民事
訴訟法第79條、第85條第1 項、第390 條第2 項，判決如主文。
中    華    民    國    99    年    12    月    7     日
                  民事第一庭    法  官  羅培毓
正本係照原本作成。
如不服本判決，應於收受送達後二十日內向本院提出上訴書狀，
其未表明上訴理由者，應於提出上訴後二十日內向本院補提理由
書狀（均須按他造當事人之人數附繕本）
中    華    民    國    99    年    12    月    7     日
                                書記官  張婉郁

司法院資訊處製作；財團法人民間司法改革基金會備份。
